【裁判字號】    98,交聲,576
【裁判日期】    980724
【裁判案由】    違反道路交通管理處罰條例聲明異議
【裁判全文】
臺灣士林地方法院刑事裁定             98年度交聲字第576號
原處分機關  臺北市交通事件裁決所
異  議  人
即受處分人  甲○○
上列異議人即受處分人因違反道路交通管理處罰條例案件，對於
臺北市交通事件裁決所於民國98年5 月5 日所為之處分（原處分
案號：北市裁罰字第裁22-Z8B010710號）聲明異議，本院裁定如
下：
    主  文
異議駁回。
    理  由
一、異議意旨略以：異議人即受處分人甲○○三年多來，以相同
    方式與習慣，經過高速公路南北數萬公里、數輛警車在旁的
    考驗，在不刻意減速的情形下均以法定最高速限定速前進，
    當時GPS 與車輛時速表也都標示在110 公里的情形下，並無
    國道執勤員警所描述之狀況發生。測速儀之數據，若無違規
    照片佐證，僅能證明於某段時間內，確有某輛車子車速如數
    據所示，但無法事後確切證明是哪部汽車所為。依據內政部
    警政署國道公路警察局第八警察隊（下稱原舉發機關）之回
    函，在當下必須配合「目視」，而本案僅有潘姓員警一人由
    測速儀內「目視」，並無第二位親自「目視」之人，如何依
    據科學方法證明當時的「目視」為真？又一般車內裝有時速
    表供駕駛人當下查看速度，時速表於車輛出廠前均經相關單
    位檢驗無誤，若駕駛人不相信車內儀表所示，將無從判別車
    速。異議人所駕駛之車號D6-7158 號自用一般小客車（下稱
    系爭車輛）係第一手車，儀表板不曾更改或修理過，其速度
    值經以Garmin GPS測試均相當。又當時執勤員警沒開大燈、
    尾燈、警示燈，亦無放置三角椎等足資警告駕駛人之標誌，
    為此聲明異議，請求撤銷原處分云云。
二、原處分意旨略以：異議人即受處分人甲○○駕駛車號D6-715
    8 號自用小客車，於民國98年2 月13日21時43分許，行經國
    道三號高速公路南下321.2 公里處，經內政部警政署國道公
    路警察局第八警察隊員警持雷射測速儀測速，因「行速122
    公里，限速110 公里，超速12公里（測距182.8 公尺）」之
    違規，而當場攔停並製單舉發，爰依道路交通管理處罰條例
    第33條第1 項第1 款規定，裁處罰鍰新臺幣（下同）3000元
    ，並依同條例第63條第1 項第1 款（原處分漏載第1 項第1
    款）記違規點數1 點。
三、按高速公路及快速公路交通管制規則第5 條第1 項前段規定
    ，汽車行駛高速公路應依速限標誌指示。次按汽車行駛於高
    速公路、快速公路或設站管制之道路，行車速度超過規定之
    最高速限或低於規定之最低速限者，處汽車駕駛人3000元以
    上6000元以下罰鍰，並記違規點數1 點，道路交通管理處罰
    條例第33條第1 項第1 款、第63條第1 項第1 款分別定有明
    文。
四、經查：
(一)證人即查獲本件違規之原舉發機關員警潘文隆到庭證稱：當
    時伊與同單位另一員警即證人魏志強在國道三號高速公路南
    下321.2 公里處（下稱舉發地點）執行勤務，舉發地點前70
    0 公尺遠處設有「前有測速照相」警告標誌，提醒駕駛人注
    意遵行，經其與魏志強確認系爭車輛違規後，伊便開啟警示
    燈，由魏志強持警示棒攔停系爭車輛等語（見本院卷第41頁
    以下）；另證人魏志強亦到庭證稱：潘文隆將巡邏車停在避
    車灣內，並非停在路肩，執勤時巡邏車頭尾燈均有開啟，當
    時只有系爭車輛行經舉發地點，雷射測速儀不可能測到其他
    車子，當時系爭車輛速度122 公里，速限110 公里，測距18
    2.8 公尺，由伊揮動紅色指揮棒示意異議人停車，雷射測速
    儀經扣板機後會有數值顯示在面板上，大約經過5 分鐘便會
    自動消失，不會儲存該筆資料，而且若是再度扣板機取締違
    規車輛時，前一筆資料也會自動消失等語（見本卷第45頁以
    下）。經核證人潘文隆、魏志強係就案發當日親身經歷之舉
    發經過作證，所證內容，就其目擊異議人違規情節及舉發經
    過敘述詳確，顯非一般憑空捏造證詞可擬。且證人與異議人
    原不相識，彼此間並無怨恨仇隙，故證人要無設詞誣陷異議
    人違規，進而招致偽證重罪之可能及必要，是其證詞應屬可
    信，是以依證人上開證述，可知員警於發現異議人超速行為
    後，確實有開啟警示燈並以警示棒示意攔停異議人所駕車輛
    ，又本件舉發地點前確有「前有測速照相」警告標誌，提醒
    駕駛人注意遵行，而執勤之巡邏車係停在國道高速公路之「
    公務車專用處所」即俗稱之「避車灣」內舉發，此有照片8
    張可佐（見本院卷第55至58頁），再以警員所使用之雷射測
    速儀由經濟部標準檢驗局檢定合格通過，於違規時間皆仍在
    檢定合格有效期限內，並無測速儀準確性未經檢驗合格致誤
    判車速之情形存在，有雷射測速儀檢定合格證書（見本院卷
    第20頁）附卷足稽。綜上，足認異議人駕駛系爭車輛於違規
    時間、地點，確有在高速公路超過規定最高時速之違規情事
    無疑，本件異議人僅空言辯稱本件測速儀器不準確，及警方
    未在舉發違規地點前方設置警告標誌云云，顯與事實不符，
    難認可採。
(二)至異議人雖另以系爭車輛裝設有自動定速功能為由置辯，惟
    查，渠除已自承現無客觀真實之證據資料可資參酌外，該自
    動定速系統並非系爭車輛依法強制需裝置之設備，該車所裝
    設之自動定速系統乃自行安裝，並無強制規定其規格或要求
    須提出審驗證明之規定，誤差及正確性尚有疑義。本件既以
    雷射測速儀採證，測得異議人有超速情事，顯具相當可信性
    ，異議人徒以系爭車輛自行裝設之自動定速系統之行車速度
    ，質疑與本件舉發測得之行車速度，並主張其無超速情事云
    云，實無足採。
五、綜上，本件異議人於前揭時、地，確有上開在高速公路上超
    速行駛之違規行為，原處分機關依道路交通管理處罰條例第
    33條第1 項第1 款、第63條第1 項第1 款及違反道路交通管
    理事件統一裁罰基準表之規定，衡量異議人超速未滿20公里
    ，因而裁處異議人罰鍰3000元，並記違規點數1 點，核無違
    誤，異議人之異議為無理由，自應駁回其異議。
六、據上論斷，應依道路交通案件處理辦法第19條，裁定如主文
    。
中    華    民    國    98    年    7     月    24    日
                  交通法庭法  官  吳維雅
以上正本證明與原本無異
如不服本裁定應於送達後5日內向本院提出抗告狀
                          書記官  劉育君
中    華    民    國    98    年    7     月    24    日


司法院資訊處製作；財團法人民間司法改革基金會備份。
